# 救孩子吧，我快被专项储备在合并抵减的处理搞疯了

提问人：BC 林琴汐 时间：2021-12-16 17:01:50
举个例子：A公司资产 100 ，负债 30 ， 股本 70 ，B公司持有A公司100%股权，长投成本 70 。B公司当年提取 10 的专项储备，B公司提取专项储备后，资产负债表为：资产 100 ，负债 30 ， 股本 7 0 ， 专项储备 10 ，未分配利润 -10，利润表为：净利润-10。
那咋做抵减分录呢？我试着这样做：
分录【 1 】借：长投-损益调整 -10贷：投资收益 -10 分录【 2 】 借：股本 70 专项储备 10 年末未分配利润 -10贷：长投 70 长投 -10 分录【 3 】借： 投资收益 -10贷：年末未分配利润 -10我发现分录【 2 】抵减不平，我就上网找“当子公司存在专项储备时如何在合并中抵减”，我在知网上找到一篇论文，里面有句话是这样写的“...首先专项储备视同负债项目，采用模拟权益法对母公司长期股权投资与子公司所有者权益进行抵销，然后根据母公司持股比例恢复专项储备项目，相关分录为：借：未分配利润；贷：专项储备。按比例计算归属于少数股权的部分，在合并报表层面计入“少数股东权益”项目...”。
然后，我被这句话搞懵了，按照这句话的意思，就是先把子公司净资产（包括专项储备）和母公司长投抵减了？然后再恢复专项储备？用最上面那个例子，那就是： 借：股本 70 专项储备 10 年末未分配利润 -10贷：长投 70 长投 -10但这里也不平啊，原因是子公司净资产中有专项储备，但是长期股权投资并未对其作出相应的调整，所以这里才不平，那这里难道还要做一笔：借：长投-专项储备 10 贷：专项储备 10 ？？？？
感觉这也太不能理解了。
还有标红的那话话中，“...然后根据母公司持股比例恢复专项储备项目，相关分录为：借：未分配利润；贷：专项储备...”，借方未分配利润是怎么回事？
后来我求助了同事，同事大笔一挥，写了一笔抵减分录：分录[1]借：长投-损益调整 -10贷：投资收益 -10
分录【 2 】借：股本 70 专项储备 10 未分配利润 -10 投资收益 -10贷：长投-成本 70 长投-损益调整 -10分录【 3 】借：年初未分配利润 10 贷：专项储备 10
我有些懵了，对于分录【 2 】中的未分配利润，即使我们把长投与净资产抵减、投资收益与利润分配两笔抵减分录结合起来，这个未分配利润也应该被抵消了啊。
但同事这笔分录，好像又很符合标红的那句话，他在分录【 2 】中将子公司未分配利润全部抵减了，分录 3 就刚好还原未分配利润，而且也还原了专项储备。不科学啊。。。。

回答人：chenyiwei
建议换个思路，不要先模拟权益法再进行合并抵销，直接按成本法的核算结果进行合并抵销，这样就可以避免在做模拟权益法的过程中把自己绕进去。如果直接在成本法核算结果的基础上抵销，则只需抵销投资成本和取得投资时子公司对应的净资产份额，以及确认少数股东权益和少数股东损益即可，对于取得投资之后的子公司专项储备变动无需特殊处理。
对于合并日或购买日子公司原有的专项储备余额，则区分不同情况处理：
1 、同一控制下合并取得的子公司，因为需追溯重述合并比较数据，所以也不会有特别的问题。
2 、非同一控制下合并取得的子公司，需将购买日取得的专项储备余额视同一项负债，根据持有股权的比例予以恢复，相应调整商誉，即借：商誉，贷：专项储备。以确保将购买日子公司的专项储备余额恢复出来。